【裁判字號】    90,上訴,2052
【裁判日期】    901220
【裁判案由】    偽造文書等
【裁判全文】
臺灣高等法院臺中分院刑事判決                    九十年度上訴字第二五二號
    上  訴  人
    即  被  告  甲○○
右上訴人即被告因偽造文書等案件，不服臺灣苗栗地方法院九十年度訴字第一六０號
，中華民國九十年十月十八日第一審判決（起訴案號：臺灣苗栗地方法院檢察署九十
年度偵字第八三一號），提起上訴，本院判決如左：
      主  文
原判決撤銷。
甲○○行使偽造私文書，足以生損害於公眾及他人，處有期徒刑柒月。
      事  實
一、甲○○明知綽號「楊德」之不詳姓名年籍男子所持有之車號九Ｆ－二二○三號自
    小客車（係乙○○所有，前於八十九年五月二十二日上午九時許，在新竹市○○
    路六十五號前遭竊，下稱Ａ車）為來路不明之贓物，竟基於故買贓物之犯意，於
    民國八十九年六月間，在其所經營位於苗栗市○○路一四九八號之「強聯汽車修
    理廠」，經由吳偉峰（另由臺灣苗栗地方法院審理中）之介紹，以新臺幣（下同
    ）四萬元向「楊德」買得前開汽車，以供自己更換零件之用；復於同年五、六月
    間某日，以十六萬元之價格購買取得李元春所有車號ＮＺ－九四二號營業小客車
    （下稱Ｂ車），因該Ｂ車曾發生車禍而撞毀，甲○○為圖取不法利益，乃基於偽
    造文書之犯意，於同年七月四日，在前開修車廠內，將上開Ａ車之引擎取出丟棄
    ，再將前開Ｂ車之引擎裝置於Ａ車之車身上，又將Ｂ車之車身號碼ＡＤ○○三四
    ○號切割後，改嵌焊於Ａ車上，並以砂紙磨掉Ａ車之引擎號碼重新烤漆後，於同
    月二十日以四十五萬元之價格出賣予不知情其兄邱芳華（另由檢察官為不起訴處
    分），復於同月二十四日將Ｂ車開往交通部新竹區監理所檢驗，而行使該偽造之
    車身號碼，且將該ＮＺ－九四二號車牌繳銷，重新換領得車號六Ｈ－一七八七號
    （下稱Ｃ車）之車牌，並移轉登記予邱芳華，足生損害於監理機關對車籍管理之
    正確性與汽車製造商及乙○○之權益。嗣於九十年二月四日上午十時許，為警在
    其上開修理廠旁扣得前開Ｃ車，而循線查獲上情。
二、案經苗栗縣警察局移送臺灣苗栗地方法院檢察署檢察官偵查起訴。
      理  由
一、訊據上訴人即被告甲○○對於右揭事實坦承不諱，核與另案被告吳偉峰於偵訊時
    之供述、被害人乙○○之指述，證人李元春、邱芳華證述之情節相符，並有九Ｆ
    －二二○三號自用小客車車輛竊盜、車牌失竊資料個別查詢報表、ＮＺ－九四二
    號營業小客車之汽車新領牌照登記書、六Ｈ－一七八七號自用小客車行車執照及
    照片七幀在卷可稽，足證被告之自白確與事實相符，本件事證明確，被告犯行洵
    堪認定。
二、查汽車車身號碼係由各汽車製造廠自行編號後刻打或附於車輛上，用以表示製作
    工廠及出廠時期之標誌，每部車之車身號碼均相異，其主要功能為汽車申請牌照
    檢驗依據之一及汽車定期檢驗之參核項目之一；而在一般實務作業上，汽車申請
    、更換牌照檢驗時，需核對車身號碼與其來歷憑證所載相符後，登載於汽車新領
    牌照登記書，據以作為登記管理及定期檢驗之依據，是應屬在物品之文字符號，
    依習慣足以表示其用意之證明無疑，依刑法第二百二十條第一項之規定，自屬準
    私文書。被告將原有汽車上之車身號碼切割，改焊接於另一汽車車身上，乃具有
    創設性，應屬偽造而非變造（最高法院六十六年度台上字一九六一號判例可資參
    照）。其偽造該車身號碼後，又將該車開往監理機關檢驗，主張車身號碼與來源
    證件相符，而行使該項私文書，確足以生損害於監理機關對車籍管理之正確性，
    與前開汽車製造廠及被害人乙○○之權益。核被告所為，係犯刑法第二百十六條
    第二百十條、第二百二十條第一項行使偽造私文書，及同法第三百四十九條第二
    項之故買贓物罪。公訴意旨認被告偽造車身號碼，僅成立刑法第二百十條、第二
    百二十條第一項之偽造準私文書罪，尚有未洽，起訴法條應予變更。被告偽造車
    身號碼後，又持以行使，其偽造之低度行為，應為高度之行使行為所吸收，僅論
    以行使偽造準私文書之罪；其所犯故買贓物罪與行使偽造準私文書罪間，有方法
    結果之牽連關係，依刑法第五十五條規定，應從一重之行使偽造準私文書罪處斷
    。原審法院因認被告罪證明確，而予論科，固屬有據；然原判決誤認被告偽造之
    車身號碼係隱藏於自用小客車，並未顯示在外，即未將該文書之內容對人有所主
    張，故尚無行使偽造私文書行為，揆諸前開說明，尚有未當。被告上訴意旨認原
    判決量刑過重，請求從輕量處，雖非有理，然原判決既有前揭可議，自應由本院
    將原判決撤銷改判。爰審酌被告犯罪之動機、目的、手段及其以套裝車輛而借屍
    還魂，使被害人難於尋獲遭竊車輛，對社會危害甚烈，惟事後坦承犯行之犯後態
    度等一切情狀，量處如主文第二項所示之刑。至於偽造之車身號碼ＡＤ三四
    號，雖犯罪時為被告所有，惟事後已以Ｃ車名義一併移轉予邱芳華，即非屬被
    告所有，依刑法第三十八條第三項，不在得沒收之列，故檢察官請求沒收，尚有
    誤會，併予敘明。
據上論斷，應依刑事訴訟法第三百六十九條第一項前段、第三百六十四條、第三百條
、第二百九十九條第一項前段，刑法第第二百十六條、二百十條、第二百二十條第一
項、第三百四十九條第二項、第五十五條，罰金罰鍰提高標準條例第一條前段，判決
如主文。
本案經檢察官丙○○到庭執行職務。
中      華      民      國    九十      年     十二     月     二十     日
                                   臺灣高等法院臺中分院刑事第六庭
                                         審判長法  官  李  文  雄
                                               法  官  陳  嘉  雄
                                               法  官  邱  顯  祥
右正本證明與原本無異。
如不服本判決應於收受送達後十日內向本院提出上訴書狀，其未敘述上訴之理由者並
得於提起上訴後十日內向本院補提理由書（均須按他造當事人之人數附繕本）。
                                               書記官  陳  桂  芬
中      華      民      國     九十      年     十二      月   二十一   日
                                                                        Ｆ


司法院資訊處製作；財團法人民間司法改革基金會備份。
